ACORDAO-COMPLETO-2434742

ACÓRDÃO 1378/2021 ATA 3/2021 - PRIMEIRA CÂMARA

VISTA, relatada e discutida esta tomada de contas especial instaurada pelo CNPq contra José Roberto de Souza de Almeida Leite em razão de sua omissão na prestação de contas de recursos repassados, mediante concessão de auxílio à pesquisa, para o projeto "Nanobiotecnologia aplicada a produtos naturais: Desenvolvimento de produtos biotecnológicos e Nanotoxicologia".
ACORDAM os ministros do Tribunal de Contas da União, reunidos em sessão da 1ª Câmara, ante as razões expostas pelo relator, conforme pareceres da SecexTCE e do MPTCU e com fundamento nos arts. 1º, inciso I; 12, § 3º; 16, inciso III, alíneas "a" e "c", e § 3º; 19, caput; 23, inciso III; 26 e 28, inciso II, da Lei 8.443/1992 e nos arts. 1º, inciso I; 202, §§ 6º e 8º; 209, incisos I e III e § 7º; 210; 214, inciso III, alínea "a", e 217, caput e § 2º, do Regimento Interno, em:
9.1. considerar revel José Roberto de Souza de Almeida Leite;
9.2. em face da impossibilidade de reconhecer sua boa-fé, julgar irregulares suas contas e condená-lo ao recolhimento ao CNPq das quantias a seguir especificadas, atualizadas monetariamente e acrescidas de juros de mora a contar das datas abaixo indicadas até a data do pagamento, na forma da legislação em vigor:
	DATA DA ORDEM BANCÁRIA
	VALOR ORIGINAL (R$) 

	24/5/2012
	40.662,57

	24/5/2012
	16.527,16

	7/8/2012
	27.653,16

	14/11/2012
	49.581,47

	15/11/2012
	16.391,37

	16/11/2012
	31.802,01

	10/12/2012
	49.626,48

	16/12/2013
	34.699,02

9.3. fixar ao responsável prazo de 15 (quinze) dias, a contar de sua notificação desta decisão, para comprovar, perante este Tribunal, o recolhimento acima determinado;
9.4. autorizar, desde já, a cobrança judicial da dívida, caso não atendida a notificação;
9.5. autorizar antecipadamente, caso seja requerido, o pagamento da dívida em até 36 (trinta e seis) parcelas; fixar o vencimento da primeira delas em 15 (quinze) dias, a contar da notificação desta decisão, e o das demais a cada 30 (trinta) dias, com incidência de encargos legais sobre cada uma delas, e alertar que a falta de comprovação do pagamento de qualquer parcela acarretará vencimento antecipado do saldo devedor;
9.6. dar ciência desta decisão ao responsável, ao CNPq e ao Procurador-Chefe da Procuradoria da República no Distrito Federal, para as providências cabíveis, com a informação de que o inteiro teor deste Acórdão e do Relatório e do Voto que o fundamentaram está disponível para consulta no endereço eletrônico www.tcu.gov.br/acordaos.

Tomada de contas especial instaurado pela Conselho Nacional de Desenvolvimento Científico e Tecnológico-CNPq em razão de irregularidade praticada por pesquisador, relativo à concessão de auxílio financeiro a projeto de natureza científica, tecnológica ou de inovação.

Primeira Câmara

Conselho Nacional de Desenvolvimento Científico e Tecnológico (CNPJ 33.654.831/0033-13).

3. Responsável: Jose Roberto de Souza de Almeida Leite (CPF XXX.783.521-XX).

13.1. Ministros presentes: Benjamin Zymler (na Presidência) e Jorge Oliveira (Relator).
13.2. Ministros-Substitutos convocados: Augusto Sherman Cavalcanti e Weder de Oliveira.

JORGE OLIVEIRA

O Conselho Nacional de Desenvolvimento Científico e Tecnológico - CNPq instaurou tomada de contas especial - TCE de José Roberto de Souza de Almeida Leite (CPF XXX.783.521-XX) em face da omissão na prestação de contas do valor original de R$ 266.943,24, repassado, mediante concessão de auxílio à pesquisa, para o projeto "Nanobiotecnologia aplicada a produtos naturais: Desenvolvimento de produtos biotecnológicos e Nanotoxicologia", com vigência de 21/3/2012 a 20/3/2016 e prazo para apresentação de contas fixado para 15/5/2016.
2.	A motivação para instauração da TCE foi a não apresentação da prestação de contas financeira e do relatório técnico final de atividades do projeto, obrigações previstas no subitem 6.2 das "Normas Gerais" da Resolução Normativa 17/2011 e no item II.5 da "Avaliação Final/Prestação de Contas" da Chamada Pública MCTI/CNPq/MEC/Capes - Ação Transversal 06/2011 - Casadinho/Procad.
3.	Na instrução inicial, a SecexTCE propôs: (i) a citação do responsável para apresentar alegações de defesa acerca da não comprovação da correta aplicação dos recursos recebidos, dada a omissão no dever de prestar contas, e (ii) sua audiência para apresentar justificativas para não cumprimento do prazo originalmente estipulado para cumprimento dessa obrigação.
4.	Promovidas a citação e a audiência por via postal, o responsável não se manifestou.
5.	Em razão disso, a unidade técnica, com anuência do Ministério Público junto ao TCU - MPTCU, opinou pela irregularidade das contas, com imputação do débito apurado.
6. 	A relatora anterior, ministra Ana Arraes, entretanto, declarou a nulidade dos atos de citação e audiência e determinou o refazimento daqueles procedimentos, uma vez que, nos respectivos ofícios, constava informação equivocada acerca da data final para prestação de contas.
7.	Realizadas novas citação e audiência, o responsável tornou a não apresentar alegações de defesa ou justificativas. 
8.	Caracterizada a revelia, e após verificar que o nome do responsável não consta Sistema Informatizado de Controle de Óbitos, a unidade técnica, mais uma vez com endosso do MPTCU, reiterou a proposta anteriormente formulada.
	É o Relatório.

não há.

Procurador Rodrigo Medeiros de Lima.

Tomada de Contas Especial. concessão de auxílio À pesquisa. OMISSÃO NA PRESTAÇÃO DE CONTAS. REVELIA. IRREGULARIDADE DAS CONTAS E DÉBITO.

TOMADA DE CONTAS ESPECIAL (TCE)

Secretaria de Controle Externo de Tomada de Contas Especial (SecexTCE).

Devidamente citado e ouvido em audiência prévia nesta tomada de contas especial para apresentar alegações de defesa e justificativas para sua omissão na prestação de contas do valor original de R$ 266.943,24, repassado pelo Conselho Nacional de Desenvolvimento Científico e Tecnológico - CNPq, entre 24/05/2012 e 16/12/2013, mediante concessão de auxílio à pesquisa, para financiar o projeto "Nanobiotecnologia aplicada à produtos naturais: Desenvolvimento de produtos biotecnológicos e Nanotoxicologia", José Roberto de Souza de Almeida Leite não se manifestou.
Caracterizadas a omissão de contas, que acarreta presunção de aplicação irregular dos recursos transferidos, e a revelia do responsável, que autoriza o prosseguimento do processo, acolho os pareceres da Secretaria de Controle Externo de Tomada de Contas Especial - SecexTCE e do Ministério Público junto ao TCU - MPTCU pela irregularidade das contas, com imputação do débito apurado, e voto pela adoção da minuta de acórdão que trago à consideração deste colegiado. 
  
TCU, Sala das Sessões, em 9 de fevereiro de 2021.
JORGE OLIVEIRA
Relator